最高法院民事判決　　　　　　　　　　　　　　　八十八年度台上字第一五四一號
　　　上　訴　人　乙○○
　　　被 上訴 人　甲○○
　　　訴訟代理人　石宜琳律師
右當事人間請求返還不當得利事件，上訴人對於中華民國八十七年八月二十四日臺灣
高等法院第二審判決（八十七年度上字第六四三號），提起上訴，本院判決如左：
    主  文
上訴駁回。
第三審訴訟費用由上訴人負擔。
    理  由
本件上訴人主張：兩造就臺北市○○○路○段二二三號大樓房屋存在委建關係，被上
訴人原規劃該屋地下二層為四十個停車位，其後竟私增為四十七個停車位，依伊就該
層所有權應有部分四十分之四計算，應分得四點七個停車位，然被上訴人僅交付四個
停車位，則被上訴人顯受有相當於○點七個停車位價值之不當利益等情。爰依民法第
一百七十九條規定，求為命被上訴人給付新台幣（下同）七十萬元本息之判決（原請
求一百四十萬元本息，上訴第二審後減縮為七十萬元本息）。
被上訴人則以：伊與上訴人間並無委建關係存在，而係上訴人之兄長凌寅賢、凌大賢
以其一筆共有土地與伊簽訂委建契約。依伊與凌寅賢、凌大賢間所簽訂之委建契約書
約定，凌寅賢、凌大賢就地下室一至三層，每層可分配停車位四個（需連在一起並排
），房屋建成後，伊即依約及凌寅賢、凌大賢之指定，將地下二層四個停車位、應有
部分四十分之四保存登記於上訴人，嗣上訴人亦於民國八十一年十二月間與其他地主
訂立車位使用分管協議書；上訴人受領之該四個停車位及相關車道、電器間合計總面
積，亦符合上訴人應有部分四十分之四所占有之面積，自無不當得利可言等語。資為
抗辯。
原審依調查證據為辯論之結果，以：上訴人主張，伊為前開房屋地下二層之共有人之
一，應有部分為四十分之四，而就該層僅分得四個停車位，固據提出建物所有權狀、
建物登記簿謄本及地下二層建物平面圖等件為證，且為被上訴人所不爭執，固堪信為
真實。上訴人雖主張，前開房屋地下二層既規畫有四十七個停車位，則依據其應有部
分四十分之四計算，即應分得四點七個停車位，現僅交付四個停車位，被上訴人顯受
有○點七個停車位之不當得利云云。然依不當得利之法則請求返還不當得利，以無法
律上之原因而受利益，致他人受損害為其要件。查，上訴人就前開房屋地下二層雖擁
有所有權應有部分四十分之四，然所謂應有部分，係指各共有人對於共有物之全部得
行使權利之比例，非指共有物之特定部分。而上訴人之所以得就該地下二層房屋使用
特定範圍之停車位，乃係基於其與其他共有人間所訂立之分管協議書而來，此有被上
訴人提出為上訴人所不爭執之地下二、三層停車位分管協議書在卷足稽。又各共有人
就共有物特定部分之使用，僅須本於全體共有人間分管協議即可，其使用面積占共有
物面積之比例，非必與各共有人應有部分比例相等。上訴人使用系爭地下二層停車位
之範圍既經其以分管契約同意分得四個，縱其受有任何損害或其他共有人受有任何利
益，亦非無法律上之原因。上訴人雖另主張，伊與被上訴人間有委建關係存在乙節，
既為被上訴人所否認，而上訴人復不能舉證證明，則其主張依委建契約之約定，被上
訴人應將地下二層規畫為四十個停車位，詎被上訴人竟擅自將之增加規畫為四十七個
停車位，致上訴人受有○點七個停車位之損失云云，亦不足取。上訴人本於不當得利
之法律關係，請求被上訴人給付七十萬元本息，自屬不應准許。為其心證之所由得，
因而維持第一審所為上訴人敗訴之判決，駁回其上訴，經核於法並無違誤。上訴論旨
，猶就原審取捨證據、認定事實之職權行使，指摘原判決不當，求予廢棄，非有理由
。
據上論結，本件上訴為無理由，依民事訴訟法第四百八十一條、第四百四十九條第一
項、第七十八條，判決如主文。
中      華      民      國    八十八    年      七      月     十六     日
                              最高法院民事第三庭
                                  審判長法官  范  秉  閣
                                        法官  朱  建  男
                                        法官  曾  煌  圳
                                        法官  許  澍  林
                                        法官  鄭  玉  山
      右正本證明與原本無異
                                              書  記  官
中      華      民      國    八十八    年      八      月      二      日
